臺北高等行政法院裁定　　　　　　　　　　　　　　　九十一年度停字第一二二號
　　聲　請　人　甲○○
　　　　　　　　乙○○
　　　　　　　　丙○○
　　　　　　　　丁○○
　　　　　　　　戊○○
　　　　　　　　己○○
　　　　　　　　庚○○○
　　共　　　同
　　代　理　人　辛○○
　　相　對　人　財政部臺北市國稅局
　　代　表　人　張盛和（局長）
　　代　理　人　張育浩
　　　　　　　　葉姿君
右聲請人因遺產稅事件，聲請原處分停止執行，本院裁定如左：
    主　文
聲請駁回。
聲請程序費用由聲請人負擔。
    理　由
一、按行政機關之處分或決定，在依法撤銷或變更前，具有執行力，原則上不因提起
    訴願或行政訴訟而停止執行，必須於行政訴訟繫屬中或於行政訴訟起訴前，原處
    分（或原決定）之執行，將發生難於回復之損害，且有急迫情事者，當事人始得
    聲請行政法院裁定停止執行，但原告之訴在法律上顯無理由者，不得為之。行政
    訴訟法第一百十六條第一項、第二項、第三項前段規定甚明。如原處分（或原決
    定）已經確定，無從訴請撤銷，即無依上開規定聲請行政法院裁定停止執行之餘
    地。又原處分（或原決定）既已確定，無從訴請撤銷，自不得以其合法性顯有疑
    義，依訴願法第九十三條第三項、第二項聲請行政法院裁定停止執行。
二、本件聲請意旨略謂：聲請人為被繼承人鄭坤山之共同繼承人，聲請人等於民國（
    下同）八十八年四月一日因被繼承人鄭坤山死亡而繼承其全部遺產。然，就原告
    所繼承之土地部分，因屬農業用地並供作農業使用，依遺產及贈與稅法第十七條
    第一項第六款之規定，自應將所繼承之農業土地部分由遺產總額中扣除並免徵遺
    產稅；上開繼承土地早已於八十八年十二月一日經相對人確認為免徵遺產稅之項
    目後，核發遺產稅免稅證明書。詎料，聲請人竟於九十年八月間接獲相對人遺產
    稅更正核定通知書及八十八年度遺產稅繳納通知書，命聲請人等限期繳納遺產稅
    新台幣（下同）六十七萬七千三百八十元，經聲請人向相對人表示不服，均未獲
    回應，聲請人乃依法提起行政救濟。聲請人雖未使用聲請復查之名稱，但已具有
    不服原核定而請求救濟之實質內容，聲請人既已提出「申請書」或「訴願書」，
    申請免徵土地增值稅，然核其真意係申請復查，相對人自應依復查程序而為決定
    ，要難謂聲請人未踐行復查程序。又「提起訴願因逾法定期間而為不受理決定時
    ，原行政處分顯屬違法或不當者，原行政處分機關或其上級機關得依職權撤銷或
    變更之」；「違法行政處分於法定救濟期間經過後，原處分機關得依職權為全部
    或一部之撤銷」訴願法第八十條第一項、行政程序法第一百一十七條第一項均有
    明文。本件課稅處分雖已逾法定救濟期間，然相對人所為之課稅處分明顯違反遺
    產及贈與稅法及行政程序法之規定，相對人依法仍應依職權撤銷原處分始為適法
    。再國家課徵租稅之事項，應有法律或法律具體、明確授權之命令訂之，為憲法
    第十九條租稅法定之基本原則。是以相對人核定稅捐時，僅依臺灣臺北地方法院
    之函文為核定明顯違反「租稅法定主義」。又遺產中作農業使用之農業用地及其
    地上農作物，由其繼承人或受贈人承受者，扣除其土地及地上農作物價值之全數
    ，應自遺產總額中扣除免徵遺產稅，遺產及贈與稅法第十七條第一項第六款著有
    明文。本件聲請人所繼承之系爭土地屬供作農業使用之農業用地，相對人自不得
    課徵遺產稅。且系爭土地已經相對人確認為免徵遺產稅並核發「免稅證明書」在
    案，足見相對人課稅處分明顯違法。且原處分違反「禁止恣意原則」、「行政自
    我拘束原則」、「信賴保護原則」等行政法之一般原則明顯違法，逕為執行將生
    難以回復之損害云云，申請停止執行。
三、經查相對人命聲請人繳納系爭更正後遺產稅之遺產稅繳款書之繳納期間係自九十
    年九月十一日起至九十年十一月十日止，並於同年八月十五日送達聲請人，依稅
    捐稽徵法第三十五條第一項第一款規定，申請人申請復查應自繳納期間屆滿翌日
    即同年十一月十一日起算三十日內為之，惟聲請人遲至九十一年六月二十七日始
    以訴願書向相對人提起訴願之事實，為財政部九十一年九月十日台財訴字第０九
    一００四０七０八訴願決定所認定，有該訴願決定書附卷可稽，並為聲請人所不
    爭執，自堪予認定。是縱認為聲請人以上開訴願書對相對人之命繳納遺產稅處分
    （以下稱原處分）表示不服，係申請復查之意，其申請復查亦已逾法定期間，原
    處分已形式確定，揆諸首揭說明，尚不得依行政訴訟法第一百十六條第二項前段
    、第三項前段規，或以原處分之合法性顯有疑義，依訴願法第九十三條第三項、
    第二項聲請本院裁定停止執行。又原處分以金錢給付為內容，聲請人指如不停止
    本件原處分之執行，聲請人如無資力繳納，可能凍結聲請人之財產，對聲請人之
    身心有影響云云，不足以釋明本件原處分之執行，如何將發生難於回復之損害，
    且有如何之急迫情事，亦不符上述聲請停止執行之要件。從而，聲請人之聲請即
    不應准許，應予駁回。
四、依行政訴訟法第一百零四條、民事訴訟法第九十五條、第七十八條、第八十五條
    第一項前段，裁定如主文。
中　　　華　　　民　　　國　　九十一　　年　　 十二 　　月　　 十九 　　日
                             臺 北 高 等 行 政 法 院   第 三 庭
                                            審 判 長 法  官　姜素娥
                                                     法　官  陳國成
            　　　　　　　　　　　　　　　　　　　   法　官　吳東都
右為正本係照原本作成。
如不服本裁定，應於送達後十日內向本院提出抗告狀（須按他造人數附繕本）。
中　　　華　　　民　　　國　　九十一　　年　　 十二 　　月　　 二十 　　日
            　　　　　　　　　　　　　　    　       書記官  李金釵
